【裁判字號】    99,抗,1393
【裁判日期】    991011
【裁判案由】    假處分
【裁判全文】
臺灣高等法院民事裁定                  99年度抗字第1393號
    抗  告  人  林素
上列抗告人因與林俊盛間假處分事件，對於中華民國99年8月11
日臺灣士林地方法院99年度裁全字第205號所為裁定提起抗告，
本院裁定如下：
    主    文
原裁定關於命抗告人供擔保金額部分廢棄。
上開廢棄部分，抗告人應提供之擔保金額減為新臺幣陸佰伍拾伍
萬貳仟陸佰伍拾元。
其餘抗告駁回。
聲請及抗告訴訟費用由相對人負擔。
    理    由
一、按法院定擔保金額而為准許假處分之裁定者，該項擔保係備
    供債務人因假處分所受損害之賠償（民事訴訟法第533條準
    用第526條第2項、第531條)，其數額應依標的物受假處分後
    ，債務人不能利用或處分該標的物所受之損害額，或因供擔
    保所受之損害額定之，非以標的物之價值為依據（63年台抗
    字第142號判例要旨參照）。又法院就債務人因假扣押或假
    處分所受損害，命債權人預供擔保者，其金額之多寡應如何
    認為相當，原屬於法院職權裁量之範圍，雖非當事人所可任
    意指摘，惟抗告法院仍得依職權認定該擔保金是否相當，予
    以提高或降低（最高法院85年度台抗字第381號裁判參照）
    。
二、本件抗告論旨略謂；抗告人與相對人及第三人林俊雄、林素
    真、林美玲、林莎麗於民國92年1月4日簽訂協議書（下稱系
    爭協議書），約定如原裁定附表一至三所示之不動產（下稱
    系爭不動產）於其等之母林羅鳳英死亡後，由其等共同繼承
    ，詎林羅鳳英死亡後，相對人竟將系爭不動產登記為其所有
    ，且已著手將系爭不動產出售予第三人，因恐相對人將上開
    不動產移轉、設定負擔或為其他處分行為，致其日後不能強
    制執行或甚難強制執行之虞，爰聲請裁定准許假處分，並陳
    明願供擔保，以補釋明之不足。原法院雖裁定准其供擔保後
    得假處分，惟原法院就原裁定附表一所示不動產價額之核定
    係逕以永慶房屋網站之標價即新臺幣（下同）6,800萬元為
    計算基準，惟此標價並非該不動產最後成交之價格，與實際
    市價尚屬有間，故原法院據此所核定之假處分供擔保額，顯
    然偏高。此外抗告人因上開不動產假處分可得之利益僅為其
    就上開不動產應繼分1/6或特留分1/12之權利受限制，故原
    法院核定供擔保額時，即應以上開不動產價額之1/6或1/12
    計算相對人未能及時行使上開不動產權利之利息損失，始為
    適當，然原法院疏未採此方式計算，故原裁定所核定之供擔
    保額亦顯非適當，從而原裁定關於供擔保額部分應予廢棄，
    另為適當之裁定等語。
三、經查抗告人就其有關假處分之請求及假處分之原因，已提出
    戶籍謄本、系爭協議書、土地及建物登記謄本、永慶房屋房
    仲網列印網頁影本為證（見原法院卷第6頁至第20頁），堪
    認已有所釋明，而其復陳明願供擔保以補釋明之不足，是原
    法院所為准許其假處分聲請之裁定，尚無不合。惟查原法院
    於核定假處分應供擔保之金額時，就原裁定附表一所示不動
    產價值之計算係逕以永慶房屋網站之標價6,800萬元為計算
    基準，然查系爭建物約41.16坪，故如以上開6,800萬元計算
    ，每坪建物（含基地權利）即達1,652,089元，就上開建物
    之現狀及所坐落之環境觀之，顯不相當（見本院卷外放抗告
    人提出之環宇不動產估價師事務所鑑定報告所附建物現況照
    片），且有高估之嫌。況永慶房屋網站此項標價並非該不動
    產最後成交之價格，與實際市價確屬有間，故抗告人指摘原
    法院逕以此標價核定原裁定附表一所示不動產價額，有所不
    當，並非無據，是此部分應由本院另行認定。至抗告人主張
    有關系爭不動產價值之核定，應以其就系爭不動產之應繼分
    及特留分之比例，計算相對人未能及時行使權利，即相當於
    價金之利息損失云云，惟依首揭判例要旨說明，假處分之擔
    保數額之計算係依標的物受假處分後，債務人不能利用或處
    分該標的物之全部價值為依據，故與抗告人就系爭不動產之
    實際權利範圍比例無涉，是抗告人此部分之主張，殊非可取
    。
四、查原裁定附表一所示不動產之價額，有關土地部分即坐落臺
    北市○○區○○段1小段之建地，約為28,253,500元，建物
    部分估價為823,200元，故總價應為29,076,700元，即建物
    （含基地權利）每坪約706,431元（其計算式為：29,076,
    700÷41.16坪＝706,431元），此業經抗告人提出環宇不動
    產估價師事務所之鑑定報告為據（見本院卷99年9月20日抗
    告人陳報狀所附之鑑定報告），較符合建物之現狀及所坐落
    之地理位置暨環境，爰認上開不動產價額以29,076,700元為
    適當，而原裁定附表二所示之土地地目乃田，面積為580.82
    平方公尺，因非建地，其上無建物，故依政府公告之土地現
    值估價為適當，而其公告土地現值為每平方公尺10,441元（
    以上數值均見原法院卷第18頁之土地登記謄本），以此基準
    計算其市價為6,064,342元（計算式為：580.82平方公尺×
    10,441元＝6,064,342元【元以下四捨五入】）；原裁定附
    表三所示之土地地目亦為田，面積為417.82平方公尺，公告
    土地現值為每平方公尺9,992元（以上數值見原法院卷第19
    頁之土地登記謄本），以此計算其市價為4,174,857元（計
    算式為：417.82平方公尺×9,992元＝4,174,857元【元以下
    四捨五入】），應認系爭不動產之市價總計為39,315,899元
    （計算式為：29,076,700元＋6,064,342元＋4,174,857元＝
    39,315,899元）。又抗告人聲請假處分後，如依法提起本案
    訴訟，按各級法院辦案期限實施要點第2點規定，民事第一
    、二、三審辦案期限合計4年4月，以此計算相對人於本案訴
    訟審理期間因不能利用或處分系爭不動產所受損害應為
    6,556,533元（計算式為：39,315,899元×5%×（3+4/12）
    年＝6,552,650元【元以下四捨五入】）。故本件抗告人應
    提供擔保之金額為6,552,650元，始足供擔保相對人因本件
    假處分所受之損害。
五、綜上所述，抗告論旨指摘原裁定所命擔保金額1,696萬元過
    高，聲明廢棄，並就擔保金額另為裁定，尚屬有據。爰由本
    院廢棄原裁定關於供擔保金額部分，並改為如主文第二項所
    示之供擔保額。另按強制執行法第132條第1項規定「假扣押
    或假處分之執行，應於假扣押或假處分之裁定送達前為之。
    」，蓋因假處分屬保全程序，為防止債務人利用此機會處分
    其財產，該等裁定之執行，應於裁定送達同時或送達前為之
    ，以保障債權人權益。是抗告法院若通知債務人，使其有陳
    述意見之機會，無異使債務人事先知悉債權人對其聲請假處
    分情事，此與上開強制執行法保護債權人之立法意旨有違，
    故民事訴訟法第533條準用第528條第2項予以兩造陳述意見
    機會之規定應限於債務人收受原法院准許假處分之裁定為抗
    告時，始有適用，而本件假處分之債務人即相對人尚未收受
    原裁定，故本件毋庸通知相對人陳述意見，附此敘明。
六、據上論結，本件抗告為一部有理由，一部無理由，爰裁定如
    主文。
中    華    民    國    99    年    10     月    11   日
                    民事第十五庭
                        審判長法  官  王聖惠
                              法  官  邱瑞祥
                              法  官  謝碧莉
正本係照原本作成。
本裁定除以適用法規顯有錯誤為理由外，不得再抗告。如提起再
抗告，應於收受後10日內委任律師為代理人向本院提出再抗告狀
。並繳納再抗告費新台幣１千元。
中    華    民    國    99    年    10    月    13    日
                              書記官  李翠齡

司法院資訊處製作；財團法人民間司法改革基金會備份。
